臺灣臺中地方法院民事判決　九十三年度訴字第一五七九號
　　原　　　告　丙○○
　　被　　　告　甲○○
　　　　　　　　乙○○
　　訴訟代理人　涂芳田律師
右當事人間請求清償借款等事件，本院於民國九十四年一月二十日言詞辯論終結，判
決如左：
    主      文
被告甲○○應給付原告新臺幣壹佰貳拾萬元，及自民國九十三年五月五日起至清償日
止，按週年利率百分之二十計算之利息。
原告其餘之訴駁回。
訴訟費用由被告甲○○負擔。
本判決第一項原告勝訴部分，於原告以新台幣肆拾萬元為被告甲○○供擔保後，得為
假執行。但被告甲○○如以新台幣壹佰貳拾萬元，為原告預供擔保後，得免為假執行
。
原告其餘假執行之聲請駁回。
    事實及理由
壹、原告主張：一、被告甲○○陸續向原告借款新台幣（下同）一百二十萬元，其遂
    於民國（下同）九十二年十二月三日邀同被告乙○○為連帶保證人，約定應於九
    十三年五月二日清償前開借款，其間利息則以每萬元每月二百二十元計算，且應
    於每月三十日按期繳息。被告甲○○並另簽發面額一百二十萬元、發票日為九十
    二年十二月三日、到期日為九十三年五月二日，復經被告乙○○背書之本票一張
    交付與原告，詎被告屆期未清償，爰依消費借貸、連帶保證與票據之法律關係，
    請求被告連帶如數清償。二、對被告抗辯之陳述：（一）系爭借據係被告親自簽
    名，設非被告甲○○確向原告借款，其為何簽立前開借據，並於八十八年十一月
    二十五日另簽保管條證明向原告借款一百二十萬元。（二）被告乙○○亦係親自
    於系爭借據簽名蓋章，若非其所為即係被告甲○○所偽造。（三）被告甲○○之
    建地係賣與原告，並非還前開借款。並聲明：（一）被告應連帶給付原告一百二
    十萬元，及自九十三年五月五日起至清償日止，按週年利率百分之二十計算之利
    息。（二）訴訟費用由被告連帶負擔。（三）願供擔保，請准宣告假執行。
貳、被告方面：
一、被告甲○○以：（一）其並未向原告借款，實係其友張阿任以其名義向原告借款
    。（二）其自八十八年十一月二十五日起即陸續還款與原告，土地並已過戶與原
    告，共支付三百餘萬元之本金與利息與原告。（三）其固於系爭借據上簽名、蓋
    章，然係遭原告所逼等語，資為抗辯。並聲明：（一）駁回原告之訴及假執行之
    聲請。（二）訴訟費用由原告負擔。（三）如受不利之判決，請准供擔保免為假
    執行。
二、被告乙○○則以：系爭借據與票據，皆非其所簽立，其並未授權或同意他人簽名
    或背書，亦未答應擔任系爭借款之連帶保證人，從而自無給付義務等語，資為抗
    辯。並聲明：（一）駁回原告之訴及假執行之聲請。（二）訴訟費用由原告負擔
    。（三）如受不利之判決，請准供擔保免為假執行。
參、得心證之理由
一、按關於財產權之訴訟，其標的之金額或價額在新台幣五十萬元以下者，固應適用
    簡易程序。然以一訴主張數項標的者，其中有屬於民事訴訟法第四百二十七條第
    一項之訴，部分屬於同條第二項之訴，其價額合併計算結果，已逾民事訴訟法第
    四百二十七條第一項所定之數額，自應適用通常訴訟程序（司法院第十九期司法
    業務研究會研討結論、司法院第十七期司法業務研究會研討結論可供參考）。查
    本件原告請求被告給付票款部分，係本於票據有所請求而涉訟，屬於民事訴訟法
    第四百二十七條第二項之訴，然因與原告請求買賣貨款部分價額合併計算結果，
    已逾前開數額，則本件自應適用通常訴訟程序，合先敘明。
二、查原告執有被告甲○○為立據人、被告乙○○為連帶保證人之借據一紙，其內載
    明被告甲○○向原告借款一百二十萬元，約定應於九十三年五月二日清償，利息
    則以每萬元每月二百二十元計算，且應於每月三十日按期繳息，被告乙○○應負
    連帶保證責任等內容；及原告執有被告甲○○為發票人、面額為一百二十萬元、
    發票日為九十二年十二月三日、到期日為九十三年五月二日、「乙○○」背書之
    本票一張，為兩造所不爭，並有借據、本票可證，自堪信為真實。
三、次按消費借貸者，謂當事人一方移轉金錢或其他代替物之所有權於他方，而約定
    他方以種類、品質、數量相同之物返還之契約；借用人應於約定期限內，返還與
    借用物種類、品質、數量相同之物，民法第四百七十四條第一項、第四百七十八
    條前段分別定有明文。另按利息，應於契約所定期限支付之；約定利率，超過週
    年百分之二十者，債權人對於超過部分之利息，無請求權，民法第四百七十七條
    前段、第二百零五條亦分別定有明文。再按私文書經本人或其代理人蓋章者推定
    為真正，民事訴訟法第三百五十八條第一項亦定有明文。查前開私文書即系爭一
    百二十萬元之借據立據人欄中，「甲○○」之簽名與印文係被告甲○○所簽與所
    蓋，為被告甲○○所不爭（見本院九十三年九月七日言詞辯論筆錄），則前開借
    據就被告甲○○部分，依法自應推定為真正，是被告甲○○確向原告借款一百二
    十萬元，兩造並約定前開借款每一萬元，每月利息為二百二十元，應於每月三十
    日繳付，被告甲○○若未依約支付利息，須即償還所借款項及利息，有前開借據
    可憑，自堪信為真實；被告甲○○抗辯係其友以其名義向原告借貸，自不可取。
    故被告甲○○向原告借款既未依約清償，從而原告依消費借貸之法律關係，請求
    被告甲○○給付一百二十萬元，及自九十三年五月五日起至清償日止，按週年利
    率百分之二十計算之利息，為有理由，應予准許。
四、被告甲○○雖另抗辯係遭原告逼迫，始簽立前開借據；其曾將名下建地過戶與原
    告以抵償系爭債務，並無再給付系爭借款之義務；其僅尚積欠原告八十萬元至一
    百萬元云云。然：
（一）按當事人主張其意思表示係因被詐欺或脅迫而為之者，應就其被詐欺或脅迫之
      事實，負舉證之責任（最高法院二十一年度上字第二０一二號判例參照）。查
      被告甲○○迄未舉證證明其係遭原告逼迫始簽立前開借據之事實，則其前開抗
      辯自不可採。
（二）次按主張法律關係變更或消滅之當事人，就該法律關係變更或消滅所須具備之
      特別要件，負主張及舉證之責任（最高法院八十三年度台上字第一九四六號判
      決參照）。查被告甲○○迄未舉證證明其已償還系爭借款，而僅尚積欠原告八
      十萬元至一百萬元或已全部還清之事實，則其前開抗辯亦不可取。另查被告甲
      ○○抗辯其於八十八年間將建地過戶與原告抵償系爭債務云云（見本院九十四
      年一月二十日言詞辯論筆錄），然系爭借據係於九十二年十二月三日所簽立，
      有前開借據可憑，足見前開建地過戶之事實早於八十八年間即完成，核與其後
      之借款應無關係，況被告甲○○就其係積欠原告八十萬元至一百萬元或已過戶
      前開建地而抵償全部借款前後主張不一，則其前開抗辯，自均不足採信。
五、復按請求履行債務之訴，除被告自認原告所主張債權發生原因之事實外，應先由
    原告就其主張此項事實，負舉證之責任，必須證明其為真實後，被告於其抗辯事
    實，始應負證明之責任，此為舉證責任分擔之原則（最高法院四十三年度台上字
    第三七七號判例參照）。且私文書之真正，如他造當事人有爭執者，則舉證人應
    負證其真正之責（最高法院四十七年度台上字第一七八四號判例參照）；而票據
    之背書是否真實，即是否為背書人所作成，應由票據債權人負證明之責，此觀民
    事訴訟法第二百七十七條之規定自明。查系被告乙○○否認爭借據連帶保證人欄
    之簽名與票據之背書，為其所簽立或授權或同意他人所簽立，則依前開說明，原
    告自就其所主張被告乙○○為系爭借款之連帶保證人及為系爭票據之背書人之事
    實，即有舉證之責任。然原告迄無法證明前開事實，則其依連帶保證與票據之法
    律關係，請求被告乙○○連帶為前開給付，自無理由，不應准許。
六、本件原告勝訴部分，原告及被告甲○○均陳明願供擔保，聲請准予宣告假執行及
    免為假執行之宣告，經核無不符，爰均酌定相當之擔保金額准許併宣告之。至原
    告敗訴部分，其假執行之聲請，亦失所附麗，應予駁回，併此敘明。
七、本件事證已臻明確，兩造所為之其他主張、陳述與所提之證據，經審酌後，認均
    與本件之結論無礙，不再一一論述，併予敘明。
肆、據上論結：本件原告之訴，為一部有理由，一部無理由，爰依民事訴訟法第七十
    九條、第三百九十條第二項、第三百九十條第二項、第三項，判決如主文。
中　　　華　　　民　　　國　　　九十四　　年　　　一　  月　　三十一　　日
~B臺灣臺中地方法院民事第三庭
~B　  法　官　陳卿和
一、右為正本係照原本作成。
二、如不服本判決，應於判決送達後二十日內，向本院提出上訴狀。（須按他造當事
    人之人數附繕本）。
三、提起上訴，應以上訴狀表明(一)對於第一審判決不服之程度，及應如何廢棄或變更
    之聲明，(二)上訴理由（民事訴訟法第四百四十一條第一項第三款、第四款），提
    出於第一審法院。
四、民事向第二審法院上訴，應依民事訴訟法第七十七條之十六、第七十七條之十三
    之規定，預納裁判費，本件上訴人提起上訴，自應依法繳納上訴裁判費，關於上
    訴裁判費計算式為新台幣十萬元以下部分為一千五百元、逾十萬元至一百萬元部
    分為每萬元一百六十五元、逾一百萬元至一千萬元部分為每萬元一百四十八點五
    元，逾一千萬元至一億元部分為每萬元一百三十二元（其畸零之數不滿萬元，以
    萬元計算）。
中　　　華　　　民　　　國　　　九十四　　年　　　一　  月　　三十一　　日
~B法院書記官　紀俊源
